臺灣士林地方法院民事簡易判決
111年度士簡字第6號
原      告  簡竹君
兼
法定代理人  簡素香
共      同
訴訟代理人  謝孟馨律師
被      告  吳國榮

訴訟代理人  胡皓清律師
被      告  劉苑蓉
訴訟代理人  劉彥甫
上列當事人間因被告吳國榮過失傷害案件（110年度審交簡字第1
94號），原告提起刑事附帶民事訴訟請求損害賠償事件（110年
度審交附民字第127號），經本院刑事庭裁定移送前來，本院於
民國111年5月12日言詞辯論終結，判決如下：
    主  文
被告吳國榮應給付原告簡素香新臺幣肆拾肆萬玖仟肆佰伍拾玖元
，及自民國一一○年四月四日起至清償日止，按週年利率百分之
五計算之利息。
被告吳國榮應給付原告簡竹君新臺幣壹仟壹佰捌拾元，及自民國
一一○年四月四日起至清償日止，按週年利率百分之五計算之利
息。
原告其餘之訴駁回。
本判決原告勝訴部分得假執行。
    事實及理由要領
一、按訴狀送達後，原告不得將原訴變更或追加他訴。但請求之
    基礎事實同一者；擴張或減縮應受判決事項之聲明者，不在
    此限。民事訴訟法第255條第1項第2、3款定有明文。本件原
    告於起訴後追加劉苑蓉為被告，及減縮原告簡素香之請求金
    額，並變更訴之聲明第一項及第二項之請求。經核，合於上
    開規定，應予准許。
二、原告主張：
(一)被告吳國榮於民國109年8月10日13時20分許，無照駕駛車牌
    號碼0000-00號車（下稱A車），行經臺北市北投區公館路33
    4巷與228巷交岔路口時，因支線道車未讓幹線道車先行，致
    撞上原告簡素香騎乘車牌號碼000-000號機車（下稱B車）搭
    載原告簡竹君，原告簡素香受有左側腓骨幹閉鎖性骨折、左
    側踝部挫傷、左側雙踝骨折等傷害，原告簡竹君則受有左側
    踝部及右膝部挫擦傷等傷害，原告簡素香支出醫療費用新臺
    幣（下同）6萬9,164元、交通費用2,935元、看護費用7萬9,
    200元（以每日2,200元計算），受有自109年8月10日起至10
    9年2月28日之工作損失17萬9,392元（以109年1月至8月之平
    均薪資2萬7,044元為計算），請求精神慰撫金20萬元；原告
    簡竹君支出醫療費用1,180元，請求精神慰撫金4萬5,000元
    。又被告劉苑蓉為被告吳國榮之雇主，被告吳國榮駕駛A車
    於送貨途中發生車禍，應負連帶責任；且被告吳國榮駕照被
    吊銷，被告劉苑蓉仍然將A車交付給被告吳國榮使用，構成
    共同侵權行為應負連帶賠償責任。乃依侵權行為之法律關係
    ，提起本件訴訟等語，並聲明求為判決：㈠被告應連帶給付
    原告簡素香52萬8,197元，及自起訴狀繕本送達翌日起至清
    償日止，按週年利率5％計算之利息；㈡被告應連帶給付原告
    簡竹君4萬6,180元，及自起訴狀繕本送達翌日起至清償日止
    ，按週年利率5％計算之利息。
(二)對被告抗辯之陳述：被告吳國榮給付之4萬元是在刑事中為
    使其得以有緩刑機會之賠償，在本案民事部分不能扣除等語
    。
三、被告吳國榮則以：被告吳國榮已給付原告4萬元。原告與有
    過失。對醫療費用無意見。交通費不應以估算方式請求。看
    護費超過1個月部分無理由。工作損失應以車禍前半年之平
    均薪資即每月2萬4,101元為計算，且除看護期間外，其餘期
    間不能工作之損失不應歸責於被告。精神慰撫金過高等語，
    資為抗辯，並聲明求為判決駁回原告之訴。
四、被告劉苑蓉則以：被告劉苑蓉非被告吳國榮之雇主。A車為被告劉苑蓉所有，平常都由訴外人劉彥甫使用，不知道被告吳國榮駕照被註銷，劉彥甫與被告吳國榮是朋友關係，被告吳國榮開過計程車，劉彥甫也坐過他的車，認為被告吳國榮開車是可以的等語，資為抗辯，並聲明求為判決駁回原告之訴。　　
五、本院得心證之理由
　　本件原告主張於上開時地發生系爭車禍，原告二人分別受有
    上開傷害之事實，經核與本院110年度審交簡字第194號刑事
    判決書相符，且為被告所不爭執，堪信為真。惟原告主張被
    告應連帶負損害賠償責任乙情，則為兩造所爭執，被告並以
    上開情詞置辯，茲審認如下：
(一)按因故意或過失，不法侵害他人之權利者，負損害賠償責任
    。違反保護他人之法律，致生損害於他人者，負賠償責任。
    但能證明其行為無過失者，不在此限。數人共同不法侵害他
    人之權利者，連帶負損害賠償責任。受僱人因執行職務，不
    法侵害他人之權利者，由僱用人與行為人連帶負損
    害賠償責任。汽車、機車或其他非依軌道行駛之動力車輛，
    在使用中加損害於他人者，駕駛人應賠償因此所生之損害。
    不法侵害他人之身體或健康者，對於被害人因此喪失或減少
    勞動能力或增加生活上之需要時，應負損害賠償責任。不法
    侵害他人之身體、健康、名譽、自由、信用、隱私、貞操，
    或不法侵害其他人格法益而情節重大者，被害人雖非財產上
    之損害，亦得請求賠償相當之金額。民法第184條第1項前段
    及第2項、第185條第1項前段、第188條第1項前段、第191條
    之2前段、第193條第1項、第195條第1項前段分別定有明文
    。又不法侵害他人之人格權，被害人受有非財產上損害，請
    求加害人賠償相當金額之慰撫金時，法院對於慰撫金之量定
    ，應斟酌實際加害情形、所造成之影響、被害人痛苦之程度
    、兩造之身分地位經濟情形及其他各種狀況，以核定相當之
    數額；再非財產上損害之慰撫金數額，究竟若干為適當，應
    斟酌兩造身分、地位及經濟狀況，俾為審判之依據（最高法
    院47年台上字第1221號、51年台上字第223號等判例參照）
    。次按汽車駕駛人，駕駛執照業經吊銷、註銷仍駕駛小型車
    或機車，處新臺幣六千元以上一萬二千元以下罰鍰，並當場
    禁止其駕駛。汽車所有人允許第一項第四款之違規駕駛人駕
    駛其汽車者，除依第一項規定之罰鍰處罰外，並記該汽車違
    規紀錄一次。但如其已善盡查證駕駛人駕駛執照資格之注意
    ，或縱加以相當注意而仍不免發生違規者，不在此限。道路
    交通管理處罰條例第21條第1項第4款及第5項定有明文。
(二)經查，觀諸原告所提出之臺北市車輛行車事故鑑定會鑑定意
    見書，其上記載鑑定意見：「一、吳國榮駕駛1229-FG號自
    小貨車（A車），支線道車不讓幹線道車先行（依影像）。
    （肇事原因）二、簡素香騎乘683-BFM號普通重型機車（B車
    ）：（無肇事因素）」等內容（見本院卷第97頁），衡諸上
    開鑑定會所為之上開鑑定內容，其推論、判斷並無顯然不當
    之處，核與卷內事證相符，應可採認。就此，原告主張被告
    吳國榮應就其過失侵權行為負損害賠償責任，應屬有據。
(三)茲就原告上開請求被告吳國榮部分審認如下：
　1.原告簡素香部分：
　⑴就醫療費用部分：原告簡素香因被告吳國榮之過失侵權行為
    致其身體受有傷害，至振興醫院、祐民聯合診所就診，共支
    出6萬9,164元，有卷附之診斷證明書、收據等件為憑（見附
    民卷第23至43頁），且為被告吳國榮所不爭執，核屬治療上
    之必要支出，是原告簡素香此部分請求，應屬可採。
　⑵就交通費用部分：原告簡素香主張其交通費用為2,935元，有
    其提出經估算之網頁資料為證（見交附民卷第45至49頁），
    原告簡素香以每趟145、105元為計算，分別至振興醫院13次
    、祐民聯合診所10次，衡情無違真實，是原告簡素香此部分
    請求，應為可採。
　⑶就看護費用部分：稽諸卷附之診斷證明書（見附民卷第25頁
    ），其醫師囑言記載：「建議術後休養及專人照護壹個月…
    。」等內容，可知原告簡素香因系爭車禍確有需由他人照護
    之必要，而依原告簡素香主張每日看護費用為2,200元，尚
    無違社會常情，故原告簡素香所得請求之看護費用為6萬6,0
    00元（計算式：2,200×30＝6萬6,000），逾此部分之請求，
    即無可採。
　⑷就工作損失部分：觀諸原告簡素香所提出之帳簿明細、歷史
    對帳單（見附民卷第53至57頁），可知原告簡素香每月薪資
    數額不一，109年1月至8月有5個月為2萬6,272元，堪信原告
    簡素香之月薪應為2萬6,272元，而依前揭診斷證明書記載骨
    頭癒合需3至6個月，審酌原告簡素香尚非老年人，其傷後復
    原能力不如老年人般久，是其骨頭癒合期間應以5個月為當
    。就此，原告簡素香主張其受有5個月之工作損失13萬1,360
    元之範圍可採，逾此則無可採。　
　⑸就精神慰撫金部分：本院衡諸被告吳國榮侵權行為之手段、
    方式、所造成之傷害及其程度，復參酌兩造之年齡、智識、
    侵權行為情況等一切情狀，本院認原告簡素香請求非財產上
    損害即精神慰撫金20萬元尚為妥適。
　⑹綜上，原告簡素香就上開請求金額合計為46萬9,459元（計算
    式：6萬9,164＋2,935＋6萬6,000＋13萬1,360＋20萬＝46萬9,459
    ）。又依上開刑事判決書之記載，可知兩造未達成和解，原
    告收受之4萬元應係部分賠償金額，基於損害填補原則，此
    部分自應予扣除，惟兩造並未陳明為哪一原告受償4萬元，
    應認平均受償各2萬元，是原告簡素香得向被告吳國榮請求
    之金額應為44萬9,459元（計算式：46萬9,459－2萬＝44萬9,4
    59）。
　2.原告簡竹君部分：
　⑴就醫療費用部分：原告簡竹君因被告吳國榮之過失侵權行為
    致其身體受有傷害，至振興醫院、北投骨科診所就診，共支
    出1,180元，有卷附之診斷證明書、收據、明細等件為憑（
    見附民卷第15至21頁），核屬治療上之必要支出，是原告簡
    竹君此部分請求，應屬可採。
　⑵就精神慰撫金部分：本院衡諸被告吳國榮侵權行為之手段、
    方式、所造成之傷害及其程度，復參酌兩造之年齡、智識、
    侵權行為情況等一切情狀，本院認原告簡竹君請求非財產上
    損害即精神慰撫金2萬元尚為妥適，超過部分之請求，即無
    可採。
　⑶綜上，原告簡竹君所得請求之金額，再扣除已受償之2萬元，
    故僅得向被告吳國榮求償1,180元。
(四)至原告請求被告劉宛蓉賠償之部分
　1.被告劉宛蓉固為行政登記上之車主，然其是否為被告吳國榮
    之雇主，則無法認定，原告就此未能舉證以實其說，自難令
    被告劉宛蓉負僱傭人責任。　　　
　2.再者，依被告劉宛蓉之訴訟代理人劉彥甫所陳，系爭車輛平
    日均為劉彥甫所使用，乃其認為友人被告吳國榮有駕駛能力
    ，故而供被告吳國榮使用。審度被告劉宛蓉與劉彥甫為姊弟
    關係，親人之間通財共用物品，並非罕見，反之，被告吳國
    榮為劉彥甫之友，經劉彥甫借用，亦無違常情，故上述之情
    ，衡諸全辯論意旨，應屬可信。就此，被告劉宛蓉是否有明
    知或過失提供車輛與被告吳國榮，並非無疑。蓋因平日既為
    劉彥甫所使用，至多僅能認定有借予劉彥甫使用，衡情應不
    知劉彥甫再借何人。原告就此未能舉證被告劉宛蓉有何借用
    被告吳國榮而違反上開道路交通管理處罰條例之事實，自不
    應為不利被告劉宛蓉之認定。
六、從而，原告依上開法律關係，訴請：㈠被告吳國榮應給付原
    告簡素香44萬9,459元，及自起訴狀繕本送達翌日即110年4
    月4日（見附民卷第67頁）起至清償日止，按週年利率5％計
    算之利息；㈡被告吳國榮應給付原告簡竹君1,180元，及自起
    訴狀繕本送達翌日即110年4月4日起至清償日止，按週年利
    率5％計算之利息，為有理由，應予准許，逾此範圍之請求，
    則無理由，應予駁回。
七、本件原告勝訴部分，係就民事訴訟法第427條第2項適用簡易
    程序所為被告吳國榮敗訴之判決，依民事訴訟法第389條第1
    項第3款規定，應依職權宣告假執行。又原告請求之給付，
    係刑事附帶民事訴訟經刑事庭裁定移送前來，依法免納裁判
    費，附此敘明。
中　　華　　民　　國　　111 　年　　5 　　月　　26　　日
                  士林簡易庭  法  官  楊峻宇
以上為正本係照原本作成。
如不服本判決，應於判決送達後20日內向本庭提出上訴狀。（須
按他造當事人之人數附繕本）。 
中　　華　　民　　國　　111 　年　　5 　　月　　26　　日
                              書記官  蘇彥宇